【裁判字號】    95,上訴,1151
【裁判日期】    950711
【裁判案由】    毒品危害防制條例
【裁判全文】
臺灣高等法院刑事判決                95年度上訴字第1151號
上  訴  人
即  被  告  甲○○
上列上訴人因毒品危害防制條例案件，不服臺灣臺北地方法院94
年度訴字第1720號，中華民國九十五年三月九日第一審判決（起
訴案號：臺灣臺北地方法院檢察署94年度毒偵字第3486號；移送
本院併辦案號：臺灣士林地方法院檢察署95年度毒偵字第904號
）提起上訴，本院判決如下：
    主  文
原判決關於甲○○連續施用第一級毒品暨所定執行刑部分，均撤
銷。
甲○○連續施用第一級毒品，處有期徒刑捌月。扣案如附表編號
一(一)、一(二)、二(一)所示之物均沒收銷毀之；如附表編號一(三)、二
(二)所示之物沒收。
其餘上訴駁回。
甲○○連續施用第一級毒品，所處有期徒刑捌月及上開上訴駁回
部分所處之刑，應執行有期徒刑拾月。扣案如附表編號一(一)、一
(二)、二(一)、一(四)、一(五)、一(六)、一(七)所示之物均沒收銷毀之；如
附表編號一(三)、二(二)、一(八)、一(九)、一(十)、一(十一)所示之物均沒收
。
    事  實
一、甲○○前因施用毒品案件，經臺灣士林地方法院裁定送勒戒
    處所觀察、勒戒，嗣因無繼續施用毒品傾向於民國九十四年
    十月日七釋放，經臺灣士林地方法院檢察署檢察官於九十四
    年十月七日以94年度毒偵字第1913號不起訴處分確定。
二、詎甲○○猶不知悔改，復基於施用第一級毒品海洛因之概括
    犯意，自九十四年十月二十三日起至九十五年四月二十二日
    為警採尿回溯一百二十小時內之某時，在臺北市○○區○○
    路四段四五三巷十二號八樓「晶光賓館」、臺北市○○區○
    ○街二五巷五弄十七號二樓住處及其他不詳地點，約三至五
    天施用一次，以將海洛因摻入香菸後點燃吸食之方式施用海
    洛因多次。又基於施用第二級毒品大麻、安非他命之概括犯
    意，自九十四年十月二十三日起至同年十一月二日下午六時
    許止，在臺北市○○區○○路四段四五三巷十二號八樓「晶
    光賓館」及臺北市○○區○○街二五巷五弄十七號二樓住處
    等地，約三至五天一次，以將大麻置入煙斗內點燃吸食及將
    安非他命置入吸食器內，加熱使產生煙霧後吸用之方式，施
    用大麻、安非他命多次。嗣分別於附表所示時地為警查獲，
    並扣得如附表所示之海洛因、安非他命、大麻及被告所有供
    施用該等毒品所用之物，而查悉上情。
三、案經臺北市政府警察局松山分局報請臺灣臺北地方法院檢察
    署檢察官偵查起訴及由臺北市政府警察局南港分局報告臺灣
    士林地方法院檢察署檢察官移送本院併辦審理。
    理  由
一、上訴人即被告甲○○經合法傳喚無正當理由未於審理期日到
    庭，惟據其於原審審理時及併辦案件偵查中之陳述，對於上
    開犯罪事實均已坦白承認（見原審卷第十九頁反面、三七頁
    反面，毒偵字第904號卷第八八頁）。被告獲案後經警方所採
    集之尿液，經送鑑驗結果，第一次被查獲之尿水呈安非他命
    類、鴉片類及大麻陽性反應，有臺灣檢驗科技股份有限公司
    濫用藥物尿液檢驗報告、憲兵司令部刑事鑑識中心九十五年
    二月十日（95）安鑑字第00一八六號鑑驗通知書各一紙在卷
    可稽（見毒偵字第3486號卷第六九頁，原審卷第二六頁）；
    第二次被查獲之尿水呈鴉片類陽性反應，有臺灣檢驗科技股
    份有限公司濫用藥物尿液檢驗報告一紙可稽（見毒偵字第
    904 號卷第一0五頁）。又被告為警查獲時，扣得如附表所
    示之物品，其中扣案如附表編號一(一)、一(二)、一(四)、一(五)、
    一(六)、一(七)所示之物分別為第一級毒品海洛因、第二級毒品
    安非他命、大麻之事實，有臺北市政府警察局松山分局毒品
    初步鑑驗報告書、法務部調查局九十五年二月九日調科壹字
    第0二000七七0八號、000000000號鑑定通知書、憲兵司
    令部刑事鑑識中心九十五年一月二十五日（95）安鑑字第00
    一五0號鑑驗通知書在卷足參（見毒偵字第3486號卷第四七
    頁，原審卷第二三、三一、三三頁）；另扣案如附表編號一
    (三)、二(二)、一(八)、一(九)、一(十)、一(十一)所示之物，均為被告所
    有供施用毒品犯行所用之物，亦經被告供述明確（見毒偵字
    第3486 號卷第五七、五八頁，毒偵字第904號卷第八八頁，
    原審卷第三七頁反面），足徵被告確有施用海洛因、大麻及
    安非他命之行為。被告之自白與事實相符。
二、次按，觀察、勒戒執行完畢釋放後，五年內再犯第十條之罪
    者，檢察官應依法追訴，毒品危害防制條例第二十三條第二
    項定有明文。被告前有如事實欄所示因施用毒品之前案，經
    觀察勒戒後，由檢察官為不起訴處分確定之事實，有被告之
    前案紀錄表、臺灣士林地方法院檢察署以94年度毒偵字第
    1913 號不起訴處分書等件附卷足佐。被告於觀察勒戒執行
    完畢釋放後五年內再犯本案連續施用第一級、第二級毒品之
    罪，事證明確，犯行可以認定。
三、論罪科刑：
（一）按海洛因、大麻及安非他命分別為毒品危害防制條例第二
      條第二項第一款、第二款明定之第一級、第二級毒品，均
      不得持有、施用。核被告施用海洛因所為係犯毒品危害防
      制條例第十條第一項之罪。被告施用大麻、安非他命所為
      ，係犯同法第十條第二項之罪。被告施用海洛因、大麻及
      安非他命前後分別持有海洛因、大麻及安非他命之低度行
      為應為施用之高度行為所吸收，均不另論罪。
（二）被告前後多次施用海洛因、大麻及安非他命之犯行，時間
      緊接，所犯各係構成要件相同之罪名，顯均係基於概括犯
      意而反覆為之，為連續犯，各應依修正前刑法第五十六條
      之規定，論以一罪，並依法加重其刑。被告行為後，刑法
      第五十六條已經修正刪除，經總統於九十四年二月二日公
      布，並自九十五年七月一日起施行。亦即被告基於概括犯
      意所為之數行為，自九十五年七月一日起已不再成立連續
      犯而得論以一罪，而應依其行為之性質論罪。經查，被告
      之本案之施用毒品之行為，均發生於修法施行之前，經比
      較新舊法之結果，依修正前刑法第五十六條之規定論以連
      續犯之一罪對被告並無不利，依修正後刑法第二條第一項
      前段之規定，各均應適用修正前之刑法第五十六條之規定
      論以連續犯之一罪，附此敘明。
（三）被告所犯上開二罪，犯意各別，行為互殊，應予分論併罰
      。
（四）被告於九十五年四月二十二日為警採尿回溯一百二十小時
      內之某時，在不詳地點施用第一級毒品海洛因之犯行，雖
      未經檢察官提起公訴，但因與業經起訴部分時間緊接，且
      所犯屬構成要件相同之罪名，顯係基於概括犯意連續為之
      ，二者間具有裁判上一罪之連續關係，起訴效力所及，且
      經檢察官移請本院併辦，本院自得一併加以審理。
（五）原審判決應部分駁回、部分撤銷之理由
  １、原審判決以被告連續施用第二級毒品之事證明確，適用毒
      品危害防制條例第十條第第二項、第十八條第一項前段，
      修正前刑法第五十六條、刑法第十一條、第三十八條第一
      項第二款之規定，並審酌被告施用毒品戕害自身身心健康
      ，施用之種類、次數及時間之久暫，其後已坦承犯行，犯
      後態度尚佳等一切情狀，量處有期徒刑四月；另以扣案如
      附表編號一(四)、一(五)、一(六)、一(七)所示之物均係查獲之第
      二級毒品，諭知沒收銷毀；附表編號一(八)、一(九)、一(十)、
      一(十一)所示之物，均係為被告所有供犯罪所用之物，應依刑
      法第三十八條第一項第二款規定沒收之。本院經核原審法
      院此部分之認事用法，並無不當（原審法院就刑法修正前
      後之五十六之規定，雖未及比較適用，然經本院比較適用
      之結果，修正前之規定並無不利，原審法院依修正前刑法
      第五十六條之規定論以連續犯，並無不當，併此敘明）。
      被告上訴未具理由任意指摘原審判決不當，為無理由，應
      予駁回。
  ２、原審判決以被告施用第一級毒品之事證明確，並據以論罪
      科刑，固非無見。然原審就併辦審理，即被告連續施用第
      一級毒品部分，未及審酌，尚有未洽。被告上訴未具理由
      任意指摘原審判決不當，雖無足取，惟原審判決既有可議
      ，自應由本院將原審判決關於連續施用第一級毒品暨定執
      行刑部分撤銷改判。並審酌被告前因施用毒品經觀察勒戒
      後，仍未能戒除毒癮，顯已沈溺吸毒惡習，惟念其所為僅
      戕害自身身心健康，並未危及他人，且犯罪手段、情節及
      所生危害均尚非重大等一切情狀，量處有期徒刑捌月。並
      就前述上訴駁回部分所處之刑，定其應執行之刑為有期徒
      刑十月（被告行為後，刑法第五十一條第五款已經修正，
      並自九十五年七月一日起施行，修正後有關宣告多數有期
      徒刑應定執行刑之規定，除應執行之最長刑期從「不得逾
      二十年」，提高至「不得逾三十年」，外，其餘並無不同
      。以本案而言，因宣告刑均為一年以下之有期徒刑，適用
      修正前之規定，對被告並無不利，依同時修正施行之刑法
      第二條第一項之規定，自應適用修正前之規定）。扣案如
      附表編號一(一)、一(二)、二(一)之物，係查獲之海洛因，應依
      毒品危害防制條例第十八條第一項之規定沒收銷燬之。扣
      案如附表編號一(三)、二(二)所示之物，為被告所有供犯罪所
      用之物，應依刑法第三十八條第一項第二款規定沒收之。
四、被告甲○○經合法傳喚，無正當之理由不到庭，爰不待其陳
    述逕行判決。
據上論斷，應依刑事訴訟法第三百六十九條第一項前段、第三百
六十八條、第三百六十四條、第三百七十一條、第二百九十九條
第一項前段，毒品危害防制條例第十條第一項、第十八條第一項
前段，修正後刑法第二條第一項、修正前刑法第五十六條、刑法
刑法第十一條、修正前刑法第五十一條第五款、刑法第三十八條
第一項第二款，判決如主文。
本案經檢察官劉文水到庭執行職務。
中    華    民    國  九十五  年    七    月  十一    日
                  刑事第十四庭審判長法  官  蘇隆惠
                                    法  官  林秀鳳
                                    法  官  林瑞斌
以上正本證明與原本無異。
第一級毒品部分如不服本判決應於收受送達後十日內向本院提出
上訴書狀，其未敘述上訴之理由者並得於提起上訴後十日內向本
院補提理由書（均須按他造當事人之人數附繕本）。
                                    書記官  陳思云
中    華    民    國    95    年    7     月    12    日
附錄本案論罪科刑法條全文：
毒品危害防制條例第十條
施用第一級毒品者，處六月以上五年以下有期徒刑。
施用第二級毒品者，處三年以下有期徒刑。
附表：
┌─┬────────────┬─────────────┐
│編│       查獲時地         │        扣案物品          │
│號│                        │                          │
├─┼──────────┬─┼─────────────┤
│一│被告因另案經警於九十│(一)│第一級毒品海洛因粉末一包（│
│  │四年十一月二日晚間八│  │不含分裝袋、淨重0.八一公克│
│  │時許，在臺北市松山區│  │）                        │
│  │八德路四段四五三巷十├─┼─────────────┤
│  │二號八樓「晶光賓館」│(二)│第一級毒品海洛因殘渣（置於│
│  │九0二室內拘提逮捕， │  │扣案殘渣袋三個內，不含扣案│
│  │並經被告自願性同意搜│  │殘渣袋、量微無法磅秤）    │
│  │索。                ├─┼─────────────┤
│  │                    │(三)│分裝袋四個（不含其內盛裝之│
│  │                    │  │第一級毒品海洛因）        │
│  │                    ├─┼─────────────┤
│  │                    │(四)│第二級毒品安非他命殘渣（置│
│  │                    │  │於扣案吸食器壹組內，不含扣│
│  │                    │  │案吸食器，量微無法磅秤）  │
│  │                    ├─┼─────────────┤
│  │                    │(五)│第二級毒品大麻煙絲一盒（不│
│  │                    │  │含盛裝鐵盒、淨重一. 二九公│
│  │                    │  │克）                      │
│  │                    ├─┼─────────────┤
│  │                    │(六)│第二級毒品大麻煙絲一包（不│
│  │                    │  │含分裝袋、淨重0.四九公克）│
│  │                    ├─┼─────────────┤
│  │                    │(七)│第二級毒品大麻殘渣（置於扣│
│  │                    │  │案煙斗一支內，不含扣案煙斗│
│  │                    │  │，量微無法磅秤）          │
│  │                    ├─┼─────────────┤
│  │                    │(八)│吸食器一組（不含其內盛裝之│
│  │                    │  │第二級毒品安非他命）      │
│  │                    ├─┼─────────────┤
│  │                    │(九)│盛裝大麻煙絲鐵盒一個（不含│
│  │                    │  │其內盛裝之第二級毒品大麻）│
│  │                    ├─┼─────────────┤
│  │                    │(十)│分裝袋一個（不含其內盛裝之│
│  │                    │  │第二級毒品大麻）          │
│  │                    ├─┼─────────────┤
│  │                    │(十一)│煙斗一支（不含其內盛裝之第│
│  │                    │  │二級毒品大麻）            │
├─┼──────────┼─┼─────────────┤
│二│九十五年四月二十二日│(一)│第一級毒品海洛因一包（不含│
│  │下午五時三十分許，在│  │分裝袋，淨重0.一公克）    │
│  │臺北縣汐止市○○路七├─┼─────────────┤
│  │三巷二十弄二二號一樓│(二)│分裝袋一個（不含其內盛裝之│
│  │為警搜索查獲。      │  │第一級毒品海洛因）        │
└─┴──────────┴─┴─────────────┘


司法院資訊處製作；財團法人民間司法改革基金會備份。
